【裁判字號】    99,交自,3
【裁判日期】    990831
【裁判案由】    過失傷害
【裁判全文】
臺灣高雄地方法院刑事判決               99年度交自字第3號
自  訴  人  乙○○○
自訴代理人  許惠珠律師
            洪世崇律師
被      告  甲○○
上列被告因過失傷害案件，經自訴人提起自訴，本院判決如下：
    主  文
甲○○犯過失傷害罪，處拘役肆拾日，如易科罰金，以新臺幣壹
仟元折算壹日。
    事  實
一、甲○○於民國98年4 月30日8 時許，駕駛車牌號碼7911-GP
    號自用小客車，沿高雄市左營區○○○路由南往北方向行駛
    ，途經該路與忠言路交岔路口時，本應注意行車速度，依速
    限標誌或標線之規定，無標誌或標線者，行車時速不得超過
    50公里。但在未劃設車道線、行車分向線或分向限制線之道
    路，或設有快慢車道分隔線之慢車道，時速不得超過40公里
    。依當時天候晴、日間自然光線、柏油路面乾燥、無缺陷、
    視距良好之情形，並無不能注意之情事，仍以約80公里之時
    速通過該交岔路口。適有丙○○騎乘車牌號碼ZGU-996 號輕
    型機車，搭載乙○○○，由自由二路與忠言路交岔路口龍華
    國中大門口北側自東向西南方駛入自由二路，亦未依遵行方
    向行駛，甲○○因疏未依限速行駛，於見到丙○○騎乘之上
    開機車時，已閃煞不及，致其所駕駛之上開自用小客車右側
    前方與丙○○所駕駛之上開輕型機車發生擦撞，因而使乙○○○受有右側遠端橈骨骨折、左小腿挫瘀擦傷之傷害。甲○○於肇事後被發覺前，隨即打電話報警，並在事故現場等候
    ，嗣後並向到場處理員警坦承肇事者，並接受法院裁判。
二、案經乙○○○提起自訴。
    理  由
壹、程序方面（證據能力之判斷）：
一、按被告以外之人（包括證人、鑑定人、告訴人、被害人及共
    同被告等）於審判外之陳述雖不符刑事訴訟法第159 條之1
    至之4 等4 條之規定，而經當事人於審判程序同意作為證據
    ，法院審酌該言詞陳述或書面陳述作成時之情況，認為適當
    者，亦得為證據；當事人、代理人或辯護人於法院調查證據
    時，知有刑事訴訟法第159 條第1 項不得為證據之情形，而
    未於言詞辯論終結前聲明異議者，視為有前項之同意，同法
    第159 條之5 定有明文。查本判決所引用之證據資料屬於被
    告以外之人於審判外之言詞、書面陳述者，均經本院於調查
    證據程序逐一提示並告以要旨，自訴人、自訴代理人及被告
    均未於言詞辯論終結前聲明異議，本院審酌上開證據作成時
    之情況，無不當取供或違反自由意志而陳述等情形，且均與
    本案待證事實具有關聯性，認為以之作為本案之證據亦屬適
    當，自均具有證據能力，而得採為認定事實之證據。
貳、實體方面：
一、認定事實之依據：
  (一)上開犯罪事實，業據被告甲○○於於本院審理時坦承不諱（
    見本院交自字卷第55至60頁），核與證人即自訴人乙○○○
    於本院審理時證稱：當天伊夫丙○○騎機車載伊，在龍華國
    中附近發生車禍等語（見同上本院卷第26至27頁）大致相符
    ，並有高雄市政府警察局左營分局道路交通事故現場圖、道
    路交通事故調查報告表(一)、(二)各1 份、談話紀錄表2 份（見
    高雄市○○○○○道路交通事故肇事人自首情形紀錄表、採
    證照片9 張、高雄醫學大學附設中和紀念醫院診斷證明書1
    紙、自訴人乙○○○於98年4 月30日至高雄醫學大學附設中
    和紀念醫院急診之病歷資料1 份（見本院審交自字卷第17至
    28、4 、73頁背面至105 頁）在卷可稽，堪認被告自白與事
    實相符。
  (二)按行車速度，依速限標誌或標線之規定，無標誌或標線者，
    行車時速不得超過50公里。但在未劃設車道線、行車分向線
    或分向限制線之道路，或設有快慢車道分隔線之慢車道，時
    速不得超過40公里，道路交通安全規則第93條第1 項第1 款
    定有明文。查被告駕駛上開自小客車至此交岔路口時，以時
    速80公里之速度行駛，業據被告於警詢時陳述在卷，有高雄
    市政府交通大隊交通事故談話紀錄表1 紙附卷為憑（見本院
    審交自卷第21頁背面），足見被告駕駛上開自小客車至本件
    事故交岔路口時，確有超速行駛之違規情事，本件交通事故
    發生當時天候晴、日間自然光線、柏油路面乾燥、無缺陷、
    視距良好之情形，有道路交通事故調查報告表(一)在卷為憑（
    見同上審交自卷第19頁）。被告於本件車禍發生時並無不能
    注意之情事，竟疏未注意，未依速限行駛，致見到自訴人之
    夫丙○○騎乘之上開輕型機車時，閃煞不及，而與丙○○騎
    乘之輕型機車發生碰撞，被告之駕車行為確有過失。本件經
    送請高雄市政府交通局車輛行車事故鑑定委員會鑑定結果，
    認被告駕駛7911-GP 號自小客車，超速行駛，為肇事次因，
    有高雄市政府交通局車輛行車事故鑑定委員會99年6 月28日
    高市車鑑字第0990002547號函檢送之鑑定意見書1 份存卷可
    考（見本院交自字卷第32至33頁），亦同此認定。
  (三)按汽車行駛時，均應在遵行車道內行駛，道路交通安全規則
    第97條第1 項第1 款定有明文。由道路交通事故現場圖顯示
    ，於忠言路以北之自由二路南向北內側快車道，有丙○○之
    機車刮地痕約3.1 公尺，刮地痕方向為東北西南（見本院審
    交自字卷第17頁），且證人乙○○○於本院證稱：當天丙○○騎車載伊要去高醫拿藥等語（見本院交自字卷第27頁），
    而自訴代理人於本院供稱丙○○騎乘機車搭載自訴人係自高
    雄市左營區龍華國中前，以由東向西之行車方向，欲穿越自
    由路等語（見本院審交自字卷第30-1頁），可見丙○○騎乘
    機車有未依遵行方向行駛之違規情事。如前所述，本件交通
    事故發生時，天候晴、日間自然光線、柏油路面乾燥、無缺
    陷、視距良好，並無不能注意之情形，丙○○騎乘上開輕型
    機車，搭載自訴人，竟疏未注意依遵行方向行駛，致發生本
    件交通事故，丙○○自亦有過失。高雄市政府交通局車輛行
    車事故鑑定委員會99年6 月25日鑑定意見書鑑定意見認為：
    丙○○未依遵行方向行駛為肇事主因（見本院交自卷第33頁
    背面），亦同此認定。是以，自訴人之夫丙○○騎乘上開機
    車，未依遵行方向行駛，對此交通事故發生亦與有過失，固
    堪認定。惟此僅為民事責任過失相抵之問題，仍不能以此解
    免被告之過失罪責。
  (四)又自訴人因本件車禍，受有右側遠端橈骨骨折、左小腿挫瘀
    擦傷之傷害，有高雄醫學大學附設中和紀念醫院診斷證明書
    1 紙、病歷資料1 份在卷為憑（見本院審交自字卷第4 頁、
    第73頁背面至105 頁）。被告上述過失行為與自訴人所受上
    開傷害間，具有相當因果關係。被告自應負過失傷害罪責。
  (五)從而，本件事證明確，被告犯行堪以認定，應依法論科。
二、核被告所為，係犯刑法第284 條第1 項前段之過失傷害罪。
    被告於肇事後留在現場，主動報警並向據報前往現場處理之
    員警供承肇事犯罪一節，業據被告於本院供述在卷（見本院
    交自卷第58頁），並有高雄市○○○○○道路交通事故肇事
    人自首情形紀錄表1 紙在卷為憑（見本院審交自字卷第22頁
    ），是被告乃係對於未經發覺之犯罪自首而接受裁判，應依
    刑法第62條前段規定，減輕其刑。審酌被告因一時疏失致自
    訴人受有傷害，且迄未與自訴人達成和解，惟念其並無犯罪
    前科，有臺灣高等法院被告前案紀錄表1 份在卷足稽，素行
    尚可，被告超速行駛為本件肇事次因，及其從事服務業、經
    濟狀況等一切情狀，量處如主文所示之刑，並諭知以新臺幣
    1,000 元折算1 日之易科罰金折算標準，以示懲儆。
據上論斷，應依刑事訴訟法第343 條、第299 條第1 項前段，刑
法第284 條第1 項前段、第62條、第41條第1 項前段，刑法施行
法第1 條之1 ，判決如主文。
本案經檢察官張志杰到庭執行職務。
中    華    民    國    99    年    8     月    31    日
                    交通法庭    法  官  曾鈴
以上正本證明與原本無異。
如不服本判決應於收受送達後10日內向本院提出上訴書狀，並應
敘述具體理由；如未敘述上訴理由者，應於上訴期間屆滿後20日
內向本院補提理由書（均須按他造當事人之人數附繕本）「切勿
逕送上級法院」。
中    華    民    國    99    年    9     月    1     日
                                書記官  李月君
附錄本判決論罪科刑法條：
中華民國刑法第284條（過失傷害罪）
因過失傷害人者，處6 月以下有期徒刑、拘役或5 百元以下罰金
，致重傷者，處1 年以下有期徒刑、拘役或5 百元以下罰金。
從事業務之人，因業務上之過失傷害人者，處1 年以下有期徒刑
、拘役或1 千元以下罰金，致重傷者，處3 年以下有期徒刑、拘
役或2 千元以下罰金。

司法院資訊處製作；財團法人民間司法改革基金會備份。
